臺灣高等法院高雄分院刑事判決　　　 100年度交上易字第16號
上　訴　人　臺灣高雄地方法院檢察署檢察官
被　　　告　謝天和
上列上訴人因被告過失傷害案件，不服臺灣高雄地方法院99年度
交易字第84號中華民國99年12月31日第一審判決（起訴案號：臺
灣高雄地方法院檢察署99年度調偵字第323 號），提起上訴，本
院判決如下：
     主  文
上訴駁回。
     理  由
一、按不服地方法院之第一審判決而上訴者，須提出上訴書狀，
    並應敘述具體理由，上訴書狀未敘述上訴理由者，應於上訴
    期間屆滿後20日內補提理由書於原審法院。逾期未補提者，
    原審法院應定期間先命補正。但上訴書狀已敘述理由，惟所
    敘述者非屬具體理由，則屬不符上訴之法定程式，由第二審
    法院以其上訴不合法律上程式，判決駁回，不生定期命補正
    之問題，刑事訴訟法第350 條第1 項、第361 條、第362 條
    、第367 條定有明文。
二、次按，上開所稱「上訴書狀應敘述具體理由」，係指須就不
    服之判決為具體之指摘而言，如僅泛稱原判決認事用法不當
    或採證違法、判決不公等，均非具體理由（法院辦理刑事訴
    訟案件應行注意事項第162 點參照）；復按所謂具體理由，
    必係依據卷內既有訴訟資料或提出新事證，指摘或表明第一
    審判決有何採證認事、用法或量刑等足以影響判決本旨之不
    當或違法，而構成應予撤銷之具體事由，始克當之（例如：
    依憑證據法則具體指出所採證據何以不具證據能力，或依憑
    卷證資料，明確指出所為證據證明力之判斷如何違背經驗、
    論理法則）；倘僅泛言原判決認定事實錯誤、違背法令、量
    刑失之過重或輕縱，而未依上揭意旨指出具體事由，或形式
    上雖已指出具體事由，然該事由縱使屬實，亦不足以認為原
    判決有何不當或違法者（例如：對不具有調查必要性之證據
    ，法院未依聲請調查亦未說明理由，或援用證據不當，但除
    去該證據仍應為同一事實之認定），皆難謂係具體理由，俾
    與第二審上訴制度旨在請求第二審法院撤銷、變更第一審不
    當或違法之判決，以實現個案救濟之立法目的相契合，並節
    制濫行上訴」（最高法院97年度台上字第892 號判決意旨參
    照）。是如上訴理由書狀並未依據卷內訴訟資料，具體指摘
    原判決認事用法有何違法或不當之情形，即屬上訴未敘述具
    體理由。
三、另按刑之酌減、量定及定執行刑等，為法院依實體法或程序
    法等相關規定，得依職權審酌、自由裁量之事項，不得任意
    指摘，必須具體表明原審判決所為自由裁量之行使，未合乎
    法律之目的，違背內部性界限，而屬權利濫用之違法，或違
    反比例原則、平等原則、公平正義等法則，始足當之，否則
    非屬具體理由，可逕由程序上予以駁回（最高法院71年3 月
    2 日71年度第3 次刑事庭會議決議三之意旨參照）。
四、本件被告謝天和（下稱被告）因犯過失傷害罪，經原審法院
    判處拘役伍拾伍日，如易科罰金，以新臺幣壹仟元折算壹日
    案。而檢察官於上訴期間之100 年1 月13日向原審法院提出
    上訴狀，上訴理由略以：「據告訴人簡羚秝具狀請求上訴，
    請求意旨略以︰本件車禍發生純係肇因於被告未於車輛起駛
    前顯示方向燈，亦未注意前後左右有無障礙或車輛行人，即
    貿然從肇事路段旁前行迴轉所致，其未禮讓行進中車輛優先
    通過，且未注意車前狀況隨時採取必要之安全措施，違反注
    意義務甚重，有重大過失。肇事後造成告訴人身體傷勢嚴重
    ，詎被告犯後態度強硬傲慢，不思己過，車禍迄今長達1 年
    半之久，被告未理賠告訴人損失，反而一再指責告訴人行車
    與有過失，飾詞狡辯，又多次申請鑑定，徒浪費司法資源，
    顯然犯後態度不佳。原審未詳予審酌上情（被告違反義務程
    度、犯罪所生損害、犯罪後態度等情事），僅輕判被告拘役
    55日，尚嫌寬縱，不足以懲儆疏失懈怠，告訴人亦難甘服。
    因之請求本檢察官上訴，經核尚非顯無理由，爰附送原書狀
    ，並依刑事訴訟法第344 條第1 項、第2 項、第361 條提起
    上訴」等語。
五、經查，關於刑之量定，係實體法上賦予法院得為自由裁量之
    事項，倘其未有逾越法律所規定之法定刑範圍，或濫用其權
    限，即不得任意指摘為違法（最高法院75年度台上字第7033
    號判例意旨參照）。且在同一犯罪事實與情節，如別無其他
    加重或減輕之原因，下級審量定之刑，亦無過重或失輕之不
    當情形，則上級審法院對下級審法院之職權行使，原則上應
    予尊重（最高法院85年度台上字第2446號判決意旨參照）。
    本件原審判決就被告犯過失傷害罪，其量刑部分，係以被告
    於有權偵查犯罪之警察機關，僅知悉犯罪事實，但不知悉犯
    罪人前，主動向據報前往處理本件道路交通事故之員警自首
    其犯罪，並接受裁判（此有高雄市○○○○○道路交通事故
    肇事人自首情形紀錄表1 份在卷可憑〔見警卷，第30頁〕）
    ，而依刑法第62條前段之規定，減輕其刑，並審酌：「被告
    騎乘重型機車有疏失（即起駛前未注意左側有來車〔即告訴
    人簡羚秝所騎機車〕及禮讓行進中之告訴人所騎機車優先通
    行），肇致本件車禍，造成告訴人受有頭部外傷併腦震盪、
    臉部挫傷併多處擦傷、牙齒斷裂、左肘擦傷、左膝挫擦傷及
    雙手背挫擦傷等傷勢，且迄未與告訴人達成和解、賠償告訴
    人所受損害，然念被告於審理時坦承犯行，且前無犯罪之前
    科，素行尚佳（有臺灣高等法院被告前案紀錄表1 份在卷可
    憑），兼衡被告之經濟狀況、智識程度」等一切情狀，核已
    就刑法第57條揭示之各種量刑條件妥為斟酌，從形式上觀察
    ，難謂有何違法之處；又關於科刑之理由，原判決並非僅空
    泛載稱審酌被告之品行、犯罪之動機、目的、手段、犯後態
    度等法律抽象之一般規定，而已詳敘上揭各種量刑條件之具
    體理由，既未逾法定最高、最低之刑度，又無濫用量刑權限
    之情形，即不得就屬於原審法院裁量權之適法行使，遽指為
    違法失當。檢察官徒依告訴人之請求上訴意旨，以被告有重
    大過失，造成告訴人身體傷勢嚴重，犯後態度強硬傲慢，不
    思己過，車禍迄今長達1 年半之久，未賠償告訴人之損失，
    飾詞狡辯告訴人與有過失，多次申請鑑定，浪費司法資源，
    犯後態度不佳等，認原判決量刑過輕，尚嫌寬縱，指摘原判
    決不當云云，惟本件被告過失及造成告訴人受傷之程度輕重
    、迄未達成和解賠償告訴人損害及其犯後態度等，均已經原
    審列為量刑之重要參考事由，並已詳加審酌衡量，詳如前述
    ，原審並無「漏未審酌」之情事；至於被告主張告訴人於本
    件交通事故，亦與有過失，因而申請鑑定雙方肇事之過失責
    任等，核均係被告於訴訟程序中得以行使主張之合法抗辯及
    保護自己權益之訴訟行為，尚不得以被告有此合法抗辯之舉
    措，即謂被告犯後態度不佳，並將之列為從重量刑之事由甚
    明，依上開論述分析及揆諸最高法院判決意旨之說明，本件
    檢察官上開上訴旨意，洵非的論，而不可採。況上開上訴意
    旨，既未具體表明原審判決所為量刑自由裁量之行使，有何
    未合乎法律之目的，違背內部性界限，而屬權利濫用之違法
    ，或違反比例原則、平等原則、公平正義等法則，故本件檢
    察官之上訴書狀，顯未具備應「敘述具體理由」之要件，堪
    以認定。
六、綜上所述，檢察官所提出之上訴理由，均非依據卷內既有訴
    訟資料或提出新事證，具體指摘原判決上開採證認事、用法
    或量刑，有何足以影響判決本旨之不當或違法，而構成應予
    撤銷之具體事由，徒以上揭情詞，指摘原判決量刑過輕而不
    當，請求撤銷改判，另為適法判決云云，揆諸首揭說明，檢
    察官所提之前述上訴理由，核與刑事訴訟法第361 條第2 項
    所稱「具體理由」顯非相當，其上訴顯屬違背法律上之程式
    ，應由本院依同法第367 條前段、第372 條規定，不經言詞
    辯論，判決如主文。
據上論斷，應依刑事訴訟法第367 條前段、第372 條，判決如主
文。
中    華    民    國   100    年    3     月    7     日
                刑事第五庭    審判長法  官  曾永宗
                                    法  官  任森銓
                                    法  官  鍾宗霖
以上正本證明與原本無異。
不得上訴。
中    華    民    國   100    年    3     月    7     日
                                    書記官  邱麗莉